【裁判字號】    92,上易,731
【裁判日期】    920417
【裁判案由】    竊盜
【裁判全文】
臺灣高等法院刑事判決                          九十二年度上易字第七三一號
    上  訴  人  臺灣桃園地方法院檢察署檢察官
    被      告  乙○○
右上訴人因被告竊盜案件，不服臺灣桃園地方法院九十一年度易字第一九一０號，中
華民國九十一年十二月三十一日第一審判決（起訴案號：臺灣桃園地方法院檢察署九
十年度偵字第一九０六六號）提起上訴，本院判決如左：
    主  文
上訴駁回。
    理  由
一、公訴意旨：
    檢察官第一審起訴，指被告乙○○係戴振亞之妻，甲○○之弟媳，乙○○前與甲
    ○○因傷害案涉訟，其為蒐證，乃邀請其舅媽劉榮妹、弟陳勇諭（二人所涉竊盜
    犯行另為不起訴處分）一同至其住處拍攝現場照片，三人未經在場之戴振亞同意
    ，乙○○隨即帶領劉榮妹上至三樓拍照（劉榮妹所涉侵入住居犯行未據告訴）。
    乙○○於拍得照片後下經二樓時，轉入位於二樓之甲○○房內，徒手竊取甲○○
    所有置於床頭櫃內之金飾，因而依據刑法第三百二十條之竊盜罪提起公訴。
二、本院之判斷：
  (一)按犯罪事實應依證據認定之，無證據不得推定其犯罪事實；不能證明被告犯罪者
    ，應諭知無罪之判決，刑事訴訟法第一百五十四條、第三百零一條第一項分別定
    有明文。又認定不利於被告之事實，須依積極證據，苟積極證據不足為不利於被
    告事實之認定時，即應為有利於被告之認定，更不必有何有利之證據（最高法院
    三十年上字第八一六號判例參照）。另認定犯罪事實所憑之證據，雖不以直接證
    據為限，間接證據亦包括在內，然而無論直接或間接證據，其為訴訟上之證明，
    須於通常一般之人均不致有所懷疑，而得確信其為真實之程度者，始得據為有罪
    之認定，倘其證明尚未達到此一程度，而有合理之懷疑存在，無從使事實審法院
    得有罪之確信時，即應由法院諭知被告無罪之判決（最高法院七十六年台上字第
    四九八六號判例意旨參照）。又告訴人之告訴，係以使被告受刑事訴追為目的，
    是其陳述是否與事實相符，仍應調查其他證據以資審認（最高法院五十二年台上
    字第一三００號判例參照）。
  (二)公訴人認被告乙○○涉嫌觸犯上述竊盜罪嫌，無非係以前開事實，業據告訴人甲
    ○○指訴歷歷，並經證人戴振亞證述屬實，且有現場照片三張附卷可稽。又告訴
    人及證人戴振亞二人經法務部調查局以控制問題法、混合問題法測謊鑑驗結果，
    渠等於陳述「渠住處金飾有遺失」等語時，均無情緒波動反應，研判未說謊；反
    之被告於陳述「當天渠沒有進入二樓房間內」、「渠沒有將系爭金飾拿走」等語
    時，均呈情緒波動反應，研判有說謊，為主要之論據。
  (三)本件訊之被告於警局訊問、檢察官偵查、原審及本院審理時，均堅決否認有何竊
    盜犯行，辯稱：其因前與甲○○之傷害案需要佐證，所以才會到該處三樓拍照。
    與劉榮妹是直上三樓，劉榮妹上樓前還問戴振亞可不可以上樓，沒有在二樓停留
    ，不可能去翻箱倒櫃等語。
  (四)經查，告訴人甲○○是否確將重約二兩之金飾置於前開床頭櫃內，並無任何確實
    積極之證據足資憑認，告訴人甲○○於案發時並不在場，且甲○○早已搬離楊梅
    鎮上四湖三二號二樓，業據其迭於警訊及偵審中陳述甚明。其搬離之後仍將貴重
    之金飾放置無人居住之二樓，有違常情。且證人戴振亞亦於警偵訊及原審審理中
    均供證未親見被告行竊，則自不得僅憑告訴人或證人戴振亞之片面指訴，即認本
    件確係被告行竊。復依證人戴振亞所證被告上樓僅十分鐘，並另證稱其二哥房間
    亦遭翻箱倒櫃，惟因未失竊物品故未照相等語，然被告確有拍得該址三樓木門之
    相片存卷可按，再觀現場照片顯示房間確遭相當程度之翻動，則於此區區十分鐘
    之時間內，被告衡無如此迅速於拍照後又連翻二間房間，並於床頭櫃內取得前開
    金飾之理，至為明顯，是足認證人之證言未符事理。況證人即案發當日與被告同
    赴現場之陳勇諭、劉榮妹於偵查中均證稱當日被告確係返回上址三樓拍照，並無
    竊取財物之意圖或犯行，是則本件乃缺乏積極證據可證被告確有公訴人所指之竊
    盜犯行。
  (五)復查，本件因現場已遭破壞而無法採取指紋，經證人即管區處理警員賴光輝及分
    局刑事鑑識組警員吳世傑於偵查中證述明確，雖告訴人與證人戴振亞均予以否認
    ，是此亦不足據為被告不利之認定。再者，本件告訴人甲○○前因傷害被告乙○
    ○案件，經被告乙○○提出告訴，於九十一年七月二十四日經原審法院以九十年
    度易字第二七八六號判決判處拘役三十日，嗣經檢察官上訴，於九十一年十月三
    十日，經本院以九十一年上易字第二六六三號駁回上訴而告確定，業據原審法院
    調取該案卷宗核閱無訛。此外，證人戴振亞與告訴人甲○○為親兄弟，有
    本乙件在卷可憑，且其另告訴被告傷害，經台灣桃園地方法院檢察署檢察官於九
    十一年五月二十八日，以九十一年偵續字第二二號提起公訴，經原審於九十一年
    六月二十七日以九十一年易字第一一六五號受理在案，尚未審結，亦有本院被告
    全國前案紀錄表乙件在卷可稽。則告訴人與證人間均與被告關涉有刑事訴訟，是
    渠等之指證，自難免於偏頗。況渠二人亦一再陳述並未親見被告竊取本件金飾，
    故渠等之指述或證言，尚無從證明被告乙○○有何竊盜之犯行。公訴人僅憑告訴
    人事實之指述及證人戴振亞之證詞與現場照片三張，即遽為被告不利之認定，率
    論被告有竊盜犯行，尚屬乏據。
  (六)公訴人雖認被告乙○○經法務部調查局測謊鑑驗結果，於陳述「當天渠沒有進入
    二樓房間內」、「渠沒有將系爭金飾拿走」等語時，均呈情緒波動反應，研判有
    說謊，與告訴人及證人亦接受測謊，於陳述「渠住處金飾有遺失」等語時，均無
    情緒波動反應，研判未說謊之結果，勾稽相合，足見告訴人指述應為事實。惟查
    ：
    1.被告接受測謊器測謊，其測謊結果對於受測謊者之供述之信用性之有無，或可
      作為判斷資料，但尚不得以測謊結果直接作為刑事裁判之證據，亦即被告之測
      謊反應不能視為被告犯罪之證據。
    2.又測謊人員研判受測者是否呈說謊反應，係依據測謊機紀錄受測者，對問題關
      心程度所呈現之呼吸、血壓脈搏及皮膚電阻等生理反應來分析研判，則以受測
      者即被告對其切身清白與否之關注，刑事案件更涉及是否須負擔刑責，其心理
      上之負擔實不免影響及呼吸、血壓等反應。故測謊鑑驗之結果既會受到受測人
      之生理、心理因素而受影響，且人的行為、思想又無法量化，則測謊自不能如
      物理、化學試驗般獲得絕對之正確性，測謊之結果應係有其他可資信賴之積極
      或消極證據存在之情形下，作為補強證據證明力參考之用，而非可作為判斷事
      實之唯一及絕對之憑證。是被告之測謊測試未獲通過，至多僅能作為其所述非
      實之參考，不能據以推測被告犯罪事實之存在，而僅憑該測試結果即予遽入人
      罪（最高法院九十年度臺上字第二一○四號判決、八十二年度臺上字第三五號
      判決，臺灣高等法院八十七年度上易字第四二六六號判決參照）。且測謊判斷
      的正確性，受到測試者之生理精神狀況、情緒，如氣憤、過度不安、極度緊張
      及問題的適當性、控制的適當性、認知差異、測謊環境與硬體設施等諸多因素
      的影響，內政部警政署刑事警察局著有八十八年十月六日（八八）刑鑑字第一
      ○○九二四號函可參，亦即其與一般科學鑑識仍有不同的精確程度，是尚難僅
      以測謊結果，即認定是否有說謊。
    3.從而，被告乙○○於內政部警政署刑事警察局之測謊鑑定雖有情緒波動之反映
      ，惟依前揭說明，尚不能據此為認定被告乙○○犯罪之積極、直接證據。
    4.末查，本件確實缺乏積極之證據可證被告確有公訴人所指之竊盜犯行，自難僅
      憑前述測謊結果即據以推測被告犯罪事實之存在。公訴人舉測謊結果為證據，
      認被告所辯不可採，並憑以證明被告確有竊盜犯行，自屬違背證據法則。
  (七)綜上所論，本案公訴人所舉事證無從積極證明被告乙○○有何竊盜犯行，亦無其
    他事證足供不利於被告之認定，應認為被告乙○○之犯罪尚屬不能證明，原審依
    法為無罪之諭知，經核並無不當之處，檢察官仍執陳詞提起本件上訴，為無理由
    ，應予駁回。
三、適用之法律：應依刑事訴訟法第三百六十八條判決如主文。
本案經檢察官沈世箴到庭執行職務。
中    華    民    國      九十二      年      四        月      十七    日
                              臺灣高等法院刑事第九庭
                                  審判長法  官  李  文  成
                                        法  官  官  有  明
                                        法  官  周  盈  文
右正本證明與原本無異。
不得上訴。
                                        書記官  吳  素  雲
中    華    民    國      九十二      年      四        月      十八    日


司法院資訊處製作；財團法人民間司法改革基金會備份。
